臺灣高等法院民事裁定
抗　告　人　甲○○
上列抗告人因宣告破產事件，對於中華民國96年9 月28日臺灣板
橋地方法院96年度破更字第7號所為裁定提起抗告 ，本院裁定如
下：
    主  文
抗告駁回。
抗告訴訟費用由抗告人負擔。
    理  由
一、抗告人於原法院聲請意旨略以：其本任職資訊公司，民國(
    下同) 89年結婚後，其夫任職於服務業，之後子女陸續出生
    ，日常支出不斷增加，惟其與其夫於90年間遭公司裁員，其
    僅能在友人開設之小吃店擔任臨時工，嗣為增加收入而加入
    互助會，又被會首倒會，其好友復趁其家中無人之際，潛入
    竊取信用卡及其他財物，並予盜刷，致其經濟更形困窘，其
    因無收入，不得已再行借貸應急，至今總負債約為新臺幣 (
    下同)180萬5,336元，而資產僅11萬7,000元，顯然負債大於
    資產，已無力清償債務，故依破產法規定，聲請准予宣告破
    產云云。
二、原法院以本件無宣告破產之實益為由，裁定駁回抗告人之聲
    請。
三、本件抗告意旨略以：抗告人所負之債務已超過資產甚多，而
    陷於不能清償債務之清況，符合宣告破產之要件；且抗告人
    所有之財產足以構成破產財團，並能支付相關破產程序費用
    及分配債務，而有破產宣告之法律上實益存在，原裁定駁回
    抗告人之聲請，實有未洽，為此提起抗告云云。
四、按所謂破產者，乃債務人在其經濟發生困難，而無法以其清
    償能力對全部債權人清償時，為期全部債權人能公平地滿足
    其債權，由法院參與其事，強制將債務人之全部財產依一定
    程序為變價及公平分配之一般執行程序。換言之，破產制度
    之目的即在使全體債權人獲得平等滿足，則決定聲請人是否
    有宣告破產實益之關鍵，即在於本件全體債權人之債權是否
    得藉聲請人宣告破產而獲得公平的滿足。次按財團費用及財
    團債務，應先於破產債權，隨時由破產財團清償之。又破產
    宣告後，如破產財團之財產不敷清償財團費用及財團債務時
    ，法院因破產管理人之聲請，應以裁定宣告破產終止，破產
    法第97條、第148條分別定有明文 。是依上開法條意旨以觀
    ，倘債務人確係毫無財產可構成破產財團，或破產財團雖勉
    強可組成，然其破產財團之財產尚不敷清償破產財團之費用
    及財團之債務，縱使予以裁定宣告債務人破產，因其他破產
    債權人已無法藉由破產程序而受到任何清償之機會，而無從
    依破產程序清理其債務時，即無進行破產程序之必要，得以
    無宣告破產之實益為由，裁定駁回債務人破產之聲請 (最高
    法院86年度台抗字第479號裁定意旨參照)。
五、經查：
  (一)就抗告人之債務而言：
    依抗告人所陳報各債權銀行之債權金額，及各債權銀行之陳
    報狀所載 (見原法院96年度破字第13號卷第18頁、第84至96
    頁、第98至99頁、第101至102頁) ，可知：抗告人積欠國泰
    世華商業銀行股份有限公司、美商花旗銀行股份有限公司、
    臺灣美國運通國際股份有限公司、萬泰商業銀行股份有限公
    司、台新國際商業銀行股份有限公司、安泰商業銀行股份有
    限公司、美商美國運通銀行、永豐信用卡股份有限公司、日
    盛國際商業銀行股份有限公司等債權人之款項，總計至少已
    達176萬8,162元 (即22萬2,844元﹢12萬0,791元﹢9萬3,855
    元﹢16萬9,396元﹢15萬4,717元﹢51萬2,865元﹢14萬9,092
    元﹢8萬5,760元﹢25萬8,842元﹦176萬8,162元)。
  (二)就抗告人之財產而言：
    抗告人自陳：其並無收入，而其持有發票人為臺灣銀行永和
    分行、受款人為其本人、發票日為96年3月15日 、面額11萬
    7,000元之支票乙紙等情 ，亦有該支票可參 (見同上卷第48
    頁)
  (三)依上所述，抗告人之債務為176萬8,162元以上，財產僅有面
    額11萬7,000元之支票乙紙 。而參酌目前宣告破產事件之實
    務，破產管理人之報酬至少約需5萬元 ，抗告人如宣告破產
    ，至少應支出破產管理人之報酬5萬元 ；及行政院主計處之
    統計，臺北縣95年度平均每人每月消費支出約為1萬9,001元
    ；另破產程序必須選任破產管理人、定申報債權期間、預定
    債權人會議期日及其應議事項公告之、召開債權人會議、關
    於破產債權之加入及其數額之爭議經法院裁定後，破產管理
    人應改編債權表，提出於債權人會議、預分配破產財團等程
    序，通常須2 年始能終結 (司法院頒布之各級法院辦案期限
    實施要點第2點規定，破產事件之辦案期限為2年參照) 。本
    件如以2年計算 ，抗告人所應支出之破產管理人之報酬、其
    個人之必要生活費用等財團費用至少需要50萬6,024元 （計
    算式：50,000元＋19,001元×12(個月)×2(年)﹦506,024元
    ）。縱以1年時間計算 ，仍不足以支應。上開抗告人之財產
    顯不敷支付破產法第95條規定之財團費用 (至少包括破產管
    理人之報酬、破產人及其家屬於破產程序期間之必要生活費
    ) 及第96條規定之財團債務，即抗告人無從依破產程序清理
    債務，自無宣告抗告人破產之實益，抗告人為破產宣告之聲
    請，自不應准許。原法院因而駁回抗告人之聲請，經核並無
    不合。抗告意旨指摘原裁定不當，求予廢棄，為無理由，應
    予駁回。
六、據上論結，本件抗告為無理由，爰裁定如主文。
中　　華　　民　　國　　96　　年　　11　　月　　30　　日
                    民事第13庭
                        審判長法　官  黃嘉烈
　  　　　　　　　　      　　法　官  高鳳仙
　　　　　　　　　　      　　法　官  許文章
正本係照原本作成。
本裁定除以適用法規顯有錯誤為理由，並經本院許可外，不得再
抗告。如提起再抗告，應於收受後10日內委任律師為訴訟代理人
向本院提出再抗告狀。並繳納再抗告費新台幣１千元。
中　　華　　民　　國　　96　　年　　12　　月　　4 　　日
　　　　　　　　　　　　　　　書記官  陳明俐
